---
title: "Lista #4 - Gráficos"
author: "Milena Paz Freitas"
lang: "pt-BR"
date: today
self-contained: true
format: html
toc: true
editor: visual
subtitle: "EST065 — 2024-3"
---

```{r, setup, include=FALSE}
knitr::opts_chunk$set(fig.align = "center")
```

# Questão 1

**Enunciado:** Em uma única figura, construa o gráfico das funções seno, cosseno e seno + cosseno, com diferentes cores e estilos. Use 1.000 pontos no intervalo \[– 10, 10\], apresentando uma figura com um título, subtítulo e identificando os rótulos dos eixos. Coloque uma legenda identificando cada função de acordo com sua cor e tipo de linha.

```{r}
#ajustando margens
par(mar=c(5,4,2,1))
#base do plot
plot(x=0,y=0,type="n",xlim=c(-10,10),ylim=c(-1.7,1.7),xlab="x",
     ylab="f(x)",main="Gráficos de funções trigonométricas",
     sub="no intervalo [-10,10]",font.sub=2)
#deixa as linhas mais grossas
#(se eu colocar no par() anterior ele deixa a caixa do plot grossona)
par(lwd=2)

#curvas
curve(sin(x)+cos(x),n=1000,from=-10,to=10, col="blue",add=T)
curve(cos,n=1000,from=-10,to=10, col="red",lty=2,add=T)
curve(sin,n=1000,from=-10,to=10,lty=3,add=T)

#legenda
legend("topleft", inset=c(-0.01,-.02),
       c("senx", "cosx","senx+cosx"),col=c("blue","red","black"),
       lty=1:3,xpd=T,bty="n",cex=.9)
```

# Questão 2

**Enunciado**: Crie dois vetores, x e y e use o comando plot(x, y, type = “l”) para construir as seguintes figuras. Use o comando par() para apresentá-las em uma única figura com 4 gráficos distintos (itens a, b, c e d) os demais gráficos devem ser individuais:

a.  Um retângulo;
b.  Um quadrado;
c.  Um círculo;
d.  Uma espiral;
e.  Um círculo, com um hexágono inscrito e outro hexágono circunscrito. Indique na figura os respectivos perímetros.

```{r}

par(mfrow=c(2,2),mar=c(1,1,4,1),lwd=2)

# A) retângulo
x<- c(-1,-1,1,1,-1)
y<- c(0,1,1,0,0)
plot(x=x,y=y,type="l",
     axes=F,xlim=c(-1,1),ylim=c(-1,1),asp=1, main="Retângulo")

# B) quadrado
x<- c(-1,-1,1,1,-1)
y<- c(-1,1,1,-1,-1)
plot(x=x,y=y,type="l",
     axes=F,xlim=c(-1,1),ylim=c(-1,1),asp=1, main="Quadrado")

##para fazer o circulo e a espiral, usei coordenadas polares (para facilitar)

# C) circulo
teta<- 2*pi*seq(0,1,0.01)
x <- cos(teta)
y <- sin(teta)
plot(x=x,y=y,type="l",
     axes=F,xlim=c(-1,1),ylim=c(-1,1),asp=1, main="Círculo")

# D) espiral
teta<- 2*pi*seq(0,5,0.01)
r<- seq(0,1,length.out=length(teta))
x <- r*cos(teta)
y <- r*sin(teta)
plot(x=x, y=y,type="l",
     axes=F,xlim=c(-1,1),ylim=c(-1,1),asp=1, main="Espiral")

par(mfrow=c(1,1))

# E) círculo, com um hexágono inscrito e outro hexágono circunscrito.

##funcao que da coordenadas polares de poligono regular
##inscrito em circunferencia de raio r centrada na origem
coord <- function(n,r=1){
  angulos<- (0:n)*2*pi/n
  x <- r*cos(angulos)
  y <- r*sin(angulos)
  return(list(x=x,y=y))
}

##circulo
res<- coord(50)
plot(x=res$x,y=res$y,type="l",axes=F,xlim=c(-1,1),ylim=c(-1,1),
     xlab=NA,ylab=NA,asp=1,
     main="Círculo com hexágonos inscrito e circunscrito")
text(0,.5,"Perímetros:", font=2,cex=1.3)
text(0,.35,paste("Círculo:",round(2*pi,3)),cex=1.2)

##hexagono inscrito
res<- coord(6)
lines(x=res$x,y=res$y,col="red")
text(0,.20,paste("Hexágono inscrito:",12*sin(pi/6)),
     col="red",cex=1.2)

##hexagono circunscrito
res<- coord(6,r=1/cos(pi/6))
lines(x=res$x,y=res$y,col="blue")
text(0,.05,paste("Hexágono circunscrito:",round(12*tan(pi/6),3)),
     col="blue",cex=1.2)
```

# Questão 3

**Enunciado:** Considere as figuras de Lissajous (pesquise sobre seu formato). Elas são definidas como:

$$
z(x)=\binom{\sin(ax)}{\cos(ax)}=\binom{z_1}{z_2}
$$ ou, em outra notação: $$
\begin{aligned}
& z_1(x)=\sin(ax)
\\
& z_2(x)=\cos(bx)
\end{aligned}
$$ em que *a* e *b* são inteiros positivos e $0 \leq x \leq 2\pi$. Plote $z_1$ versus $z_2$ , usando linhas para conectar os pontos *a* e *b*, escolha diferentes valores de a e b.

a.  Plote em uma única figura com vários gráficos distintos.

b.  Compare as figuras para (a, b) = (3, 4), (3, 6) e (6, 8). Comente sobre a influência desses parâmetros na forma das curvas.

```{r}
#| fig-height: 6
#| fig-width: 6
par(mar=c(3.8,3.8,2,1),mfrow=c(3,2))
x<-seq(0,2*pi,0.01)
## A)
##variando a

paleta<- RColorBrewer::brewer.pal(6,"Dark2")
for(i in 1:6){
    z1<- sin(i*x)
    z2<- cos(x)
    plot(x=z1,y=z2,type="l",
         main=paste0("Curva de Lissajous p/ a=",i," e b=1"),
         col=paleta[i],lwd=1.3,axes=F,asp=1)
    box()
    axis(side=2,at=c(-1,0,1))
    axis(side=1,at=c(-1,0,1))
}

##variando b
z1<- sin(1*x)
for(i in 1:6){
    z2<- cos(i*x)
    plot(x=z1,y=z2,type="l",
         main=paste0("Curva de Lissajous p/ a=1 e b=",i),
         col=paleta[i],lwd=1.3,axes=F,asp=1)
    box()
    axis(side=2,at=c(-1,0,1))
    axis(side=1,at=c(-1,0,1))
}

## B)
par(mfrow=c(3,1))
a<-c(3,3,6)
b<-c(4,6,8)
for(i in 1:3){
    z1<- sin(a[i]*x)
    z2<- cos(b[i]*x)
    plot(x=z1,y=z2,type="l",
         main=paste0("Curva de Lissajous p/ a=",a[i]," e b=",b[i]),
         col=paleta[i],lwd=1.3,axes=F)
    box()
    axis(side=2,at=c(-1,0,1))
    axis(side=1,at=c(-1,0,1))
}
#Observa-se que, ao multiplicarmos o par (a,b) por um escalar (nesse caso 2),a figura se 
#mantém a mesma. Podemos, então, supor que a figura se altera de acordo com a razão a/b
#além disso, nos gráficos da letra A), podemos observar que os à esquerda
#da primeira figura são idênticos aos seus correspondentes da segunda, só que "deitados"
```

# Questão 4

**Enunciado:** Escreva uma função que crie um layout 2 x 2 para gráficos, com o dobro do tamanho dos caracteres de texto no gráfico, construa 4 histogramas de 100 números aleatórios normalmente distribuídos e adicione título a cada gráfico. O tamanho das amostras a ser geradas deve ser um parâmetro da função, especificando-se 100 como default. Assegure-se que os parâmetros gráficos retornem a seus valores iniciais após a execução da função

```{r}
graficos <- function(n=100){
  op<-par(no.readonly=T)
  par(mfrow=c(2,2),cex.main=2,cex.sub=2,cex.lab=2,cex.axis=2)
  for(i in 1:4){
    amostra<-rnorm(n)
    hist(amostra,freq=F,main=paste("Histograma da amostra",i),
         sub=paste0("n=",n))
  }
  par(op)
}

graficos()
```

# Questão 5

**Enunciado:** Utilize o conjunto de dados `Owls{glmmTMB}`. Os dados foram coletados em duas noites consecutivas. Se você selecionar os dados de um dos ninhos, as observações cobrirão ambas as noites. As duas noites diferiram pela dieta oferecida ("`Deprived`", "`Satiated`").

a.  Para obter observações de uma das noites, selecione todas as observações para um determinado ninho e dieta. Use as funções `ifelse()` e `paste()` para criar uma nova variável categórica que defina as observações de uma única noite em um certo ninho.

b.  Desenvolva um código para plotar as variáveis `SiblingNegotiation` (negociação no ninho) vs. `ArrivalTime` (tempo de chegada) para as observações referentes ao mesmo ninho e noite. Salve os gráficos em um único arquivo pdf. (Identifique seu nome no início do arquivo.)

c.  Aplique uma transformação logarítmica (use 10 como base) nos dados de negociação no ninho. Adicione o valor 1 para evitar problemas com o log de 0.

d.  Plote os dados transformados de negociação no ninho em relação ao tempo de chegada. Observe que o horário de chegada é codificado como `23.00`, `24.00`, `25.00`, `26.00` e assim por diante. Em vez de usar os rótulos `25`, `26`, etc. para a hora de chegada, use `01.00`, `02.00` e assim por diante.

e.  Faça o mesmo gráfico do item (d), mas use como rótulo do eixo vertical a escala original (inverso dos valores transformados). Isso significa usar os dados de negociação no ninho na escala log, mas com o rótulo `1` se o valor transformado em log for `0`,`10` se o valor transformado em log for `1`, `100` e assim por diante.

f.  Refaça o item (e), agora com o rótulo $10^0$ se o valor na escala original for *1*,$10^1$ se o valor na escala original for *10*, e assim por diante.

g.  Aplicação de suavizador ao gráfico criado em (e) para visualizar o padrão dos dados para os extratos masculino e feminino:

    i.  Plote os dados dos machos, ajuste o suavizador e sobreponha essa linha ao gráfico.

    ii. Repita o procedimento para os dados femininos.

    iii. Use uma legenda para identificar as diferentes curvas.

h.  Faça o mesmo para o fator dieta

```{r}
## A)
data(Owls,package="glmmTMB")
ninho.noite <- factor(paste(Owls$Nest,ifelse(Owls$FoodTreatment=="Deprived", 1, 2)))
Owls$Nest.Treatment <- ninho.noite

## B)
pdf("MILENAPAZ-OwlsPlots.pdf")
for(i in levels(ninho.noite)){
    ttl <- unlist(strsplit(i,split=" "))
    plot(ArrivalTime ~ SiblingNegotiation,
      data=Owls[Owls$Nest.Treatment==i,],
      main=paste("Ninho:",ttl[1],"\n Noite(Dieta):",ttl[2]))
}
dev.off()

## C)
#adicionando 1 aos zeros para evitar problemas com log0
Owls[which(Owls[,5]==0),5] <- 1
Owls<- transform(Owls, logNegotiation = log10(SiblingNegotiation))

## D)
plot( logNegotiation ~ ArrivalTime,data=Owls,axes=F)
axis(2)
axis(1, at= seq(22,30,2), labels= seq(22,30,2)-21)
box()

## E)
plot( logNegotiation ~ ArrivalTime,data=Owls,axes=F,
      ylab="SiblingNegotiation")
axis(1, at= seq(22,30,2), labels=seq(22,30,2)-21)
axis(2, at= seq(0,1.5,0.5), labels=round(10^seq(0,1.5,0.5),1))
box()

## F)
plot( logNegotiation ~ ArrivalTime,data=Owls,axes=F,
      ylab="SiblingNegotiation")
axis(1, at= seq(22,30,2), labels=seq(22,30,2)-21)
axis(2,at=seq(0,1.5,0.5),labels=expression(10^0,10^0.5,10^1,10^1.5))
box()

## G)

#dados dos machos
plot( logNegotiation ~ ArrivalTime,data=subset(Owls,SexParent=="Male"),axes=F,
      ylab="SiblingNegotiation",main="Negociação no ninho vs. Tempo de chegada (Machos)")
axis(1, at= seq(22,30,2), labels=seq(22,30,2)-21)
axis(2,at=seq(0,1.5,0.5),labels=round(10^seq(0,1.5,0.5),1))
box()

#suavizacao
ml<-lm(logNegotiation ~ ArrivalTime, data=Owls)
abline(ml,col="red",lty=2,lwd=2)

#dados das femeas
plot( logNegotiation ~ ArrivalTime,data=subset(Owls,SexParent=="Female"),axes=F,
      ylab="SiblingNegotiation", main="Negociação no ninho vs. Tempo de chegada (Pais fêmeas)")
axis(1, at= seq(22,30,2), labels=seq(22,30,2)-21)
axis(2,at=seq(0,1.5,0.5),labels=round(10^seq(0,1.5,0.5),1))
box()
fl<-lm(logNegotiation ~ ArrivalTime, data=Owls)
abline(fl,col="red",lty=2,lwd=2)
```

# Questão 6

**Enunciado:** Deseja-se analisar o comportamento da distribuição da mediana de amostras provenientes de uma população assimétrica. Escreva uma função que simule a distribuição da mediana amostral. A função deve aceitar pelo menos dois argumentos: uma função para gerar dados aleatórios (rgamma, runif, rnorm, rexp, etc.) e um tamanho de amostra. Usando o gerador de números aleatórios e o tamanho da amostra, simule a distribuição amostral da mediana amostral. Pede-se que a única saída dessa função seja um histograma da distribuição simulada. Na figura, apresente a média e o desvio padrão da distribuição amostral simulada, bem como o nome da função usada para gerar os dados aleatórios.

```{r}
funcao <- function(n=100,fun = rexp, ...){
  #-------------------------------------------------#
  # n: tamanho da amostra
  # fun: funcao de geracao de dados aleatorios
  # ...: argumentos extras para fun
  #-------------------------------------------------#
  medianas <- numeric(0)
  for(i in 1:1000){
    #gera amostra aleatoria
    amostra <- fun(n, ...)
    #Guarda a mediana amostral
    medianas[i] <- median(amostra)
  }
  media<- mean(medianas)
  dp <- sd(medianas)
  #plota histograma
  hist(medianas,freq=F,
       main=paste("Histograma da mediana amostral simulada p/ fun=",deparse(substitute(fun))))
  #linha da media e sua legenda
  abline(v=media,col="red",lty=2,lwd=2)
  legend("topright", "Média", lty=2,lwd=2,col="red")
  #texto com o valor da media e desvio padrao
  mtext(col="red",side=1,font=2,
       text=paste0("μ= ",round(media,2),"\n σ= ",round(dp,2)),adj=0.95, padj=-4)
}
#exemplos
funcao(fun=rexp,rate=4)
funcao(500,rbeta,shape1=3,shape2=4)
```

# Questão 7

**Enunciado:** Use o R Base, e apresente códigos para reconstruir as Figuras 1 e 2, com as seguintes recomendações:

a.  Figura 1: O conjunto de dados usado é o `chickwts{datasets}`.Aprimore seu gráfico de maneira a:

    i.  Deixar os pontos fora da região de observações típicas do boxplot com o dobro da dimensão dos pontos situados dentro da região típica do gráfico.

    ii. Corrija o erro de os pontos fora da região típica dos dados serem plotados mais de uma vez.

    iii. Em sua caixa, apresente uma linha grossa, vermelha, indicando a média dos valores do grupo

b.  Figura 2: Usado o conjunto de dados `trees{datasets}`. A linha vermelha em cada caixa indica a média da variável indicada. Aprimore o gráfico e apresente à esquerda o gráfico com os box-plots horizontais e à direita o eixo com a escala de valores das variáveis no gráfico com os box-plots verticais. Para ganhar espaço se deseja que a eixo da margem direita do gráfico da esquerda coincida com o eixo da esquerda do gráfico da direita.

```{r}
## A)
data(chickwts)

a <- boxplot(weight~feed,data=chickwts,col="white",pch="",medcol="red",medlwd=3)
#inspecionando a achamos os outliers que devemos ignorar

subgrupo<- chickwts[-which(chickwts$weight %in% a$out),]
subgrupo2<- chickwts[which(chickwts$weight %in% a$out),]
#obs: esse código só funciona porque esses valores NAO se repetem no conjunto
#de dados; caso contrário eu teria de adaptá-lo

#plota os pontos dentro do intervalo
stripchart(weight~feed,data=subgrupo,pch=19,col=1:6,
           vertical=T,add=T,method="jitter",cex=.5)
#plota os pontos fora do intervalo
stripchart(weight~feed,data=subgrupo2,pch=19,col=6,
           vertical=T,add=T,cex=1)
```

```{r}
## B)
data(trees)
medias<- apply(trees,2,mean)
par(mfrow=c(1,2),mar=c(5.1,4.1,4.1,0))
#HORIZONTAIS
plot.new()
plot.window(xlim=c(min(trees),max(trees)),ylim=c(0.5,3.5))
with(trees,{
    boxplot(Girth,add=T,at=1,col="darkslategray1",
            horizontal=T,boxwex=1.5,axes=F)
    boxplot(Height,add=T,at=2,col="darkslategray1",
            horizontal=T,boxwex=1.5,axes=F)
    boxplot(Volume,add=T,at=3,col="darkslategray1",
            horizontal=T,boxwex=1.5)
    points(x=medias,y=1:3,pch=19,col="red")
    segments(medias,y0=1:3-0.375,y1=1:3+0.375,col="red",lwd=2)
  }
)
axis(2,at=1:3, labels=c("Girth","Height","Volume"))
#VERTICAIS
par(mar=c(5.1,0,4.1,4.1))
plot.new()
plot.window(xlim=c(0.5,3.5),ylim=c(min(trees),max(trees)))
with(trees,{
    boxplot(Girth,add=T,at=1,col="darkslategray1",
            boxwex=1.5,axes=F)
    boxplot(Height,add=T,at=2,col="darkslategray1",
            boxwex=1.5,axes=F)
    boxplot(Volume,add=T,at=3,col="darkslategray1",
            boxwex=1.5,axes=F)
    points(x=1:3,y=medias,pch=19,col="red")
    segments(1:3-0.375,medias,1:3+0.375,col="red",lwd=2)
  }
)
axis(2,tcl=0.25,labels=NA)
text(x=0.51,y=c(20,40,60,80),labels=c(20,40,60,80),srt=90,cex=.9)
axis(1,at=1:3, labels=c("Girth","Height","Volume"))
box()
```
